臺灣高雄地方法院刑事裁定　　　　　　 94年度交聲字第553號
原處分機關　交通部公路總局高雄區監理所
異　議　人
即受處分人　甲○○
右列異議人即受處分人因違反道路交通管理處罰條例案件，對於
交通部公路總局高雄區監理所民國94年10月6所為之處分（原處
分：高監自字第裁80－Z00000000號），聲明異議，本院裁定如
下：
    主  文
異議駁回。
    理  由
一、異議意旨略以：異議人即受處分人於民國94年8 月28日凌晨
    2 時許，駕駛車牌號碼ZU－0407號自用小客車行經國道1 號
    南向273 公里處時，突然遭警員攔下，指稱超速行駛，惟警
    員使用之測速槍只有檢測的數據，既無攝影功能，亦無照片
    ，違規之舉發如何認定？且該雷射槍測速器是否為合格之儀
    器，令人質疑。又當時測速之儀器上為120 公里，是否為前
    次操作或其他方法所得之數據，其確切時日，有可議之處，
    因當天舉發單位攔查本人後即告知本人為當天其執勤之始，
    為第二位因受質疑而被攔查，然舉發單位堅信未張冠李戴，
    但未就此提出說明；再者，被攔查當時，僅有兩位員警在場
    ，可是舉發單位已備妥蓋好3 人之印章，有違行政作業程序
    。又對於夜間行駛在高速公路攔查高速行駛車輛之安全及合
    理攔查距均未說明，妥當與否，令人質疑，是舉發單位不實
    之舉發及處理作業程序顯有不妥，爰聲明異議，請求撤銷原
    處分云云。
二、本件異議人甲○○於94年月28日凌晨2 時許，駕駛車牌號碼
    ZU－0407號自用小客車行經國道1 號南向273 公里處時超速
    行駛，經內政部警政署國道公路警察局第四警察隊（下稱第
    四警察隊）警員以雷射測速槍測得超速行為當場攔停，並以
    異議人有違反道路交通管理處罰條例第33條第1 項規定之行
    為，掣發本件公警局交字第Z00000000 號舉發違反道路交通
    管理事件通知單（下稱舉發通知單）舉發。嗣異議人於舉發
    通知單上所載應到案日期前向原處分機關提出申訴，經原處
    分機關函請原舉發單位調查結果，仍認異議人有違反道路交
    通管理處罰條例第33條第1 項之違規行為，原處分機關乃依
    道路交通管理處罰條例第33條第1 項、第63條第1 項第1 款
    （漏引第1 款），裁處異議人罰鍰新臺幣（下同）3000 元
    ，並記違規點數1 點。
三、按汽車行駛高速公路，應依速限標誌指示，高速公路交通管
    制規則第5 條第1 項前段定有明文；次按汽車行駛於高速公
    路，而不遵管制之規定者，處汽車駕駛人3000元以上6000元
    以下罰鍰，道路交通管理處罰條例第33條第1 項定有明文；
    又汽車駕駛人駕駛汽車違反道路交通管理處罰條例第33條第
    1 項規定者，除應依該條所規定之罰鍰處罰外，並予記違規
    點數1 點，道路交通管理處罰條例第63條第1 項第1 款亦定
    有明文。
四、經查：
  (一)上開事實，業據證人即舉發本件交通違規事件之第四警察隊
    警員黃福成到庭結證稱：我們在容易肇事的路段不定點取締
    超速違規，在94年8月28日凌晨2時20分在國道一號南向273
    公里處有攔檢異議人的車輛，當時經由科學儀器雷達測速槍
    測得異議人有超速，當時異議人的速度是120 公里，但中山
    高限速的100公里，我們是從110開始取締，所以將他攔停。
    而取締的雷射測速槍是在一定的距離執行測速，該槍會發射
    雷達波在一定範圍內測出當時行駛車輛的速度。所測距離因
    日間或夜間而有不同，夜間大概可以距離200 公尺到500公
    尺。又數據如未顯示出超速，可馬上再瞄準另外一部。如果
    顯示出超速的話，我們會亮警示燈、持指揮棒、鳴警笛攔停
    超速的車輛等語；證人復稱：「（問：如果取締下一台，前
    一台的數據是否還留存？）答：不會。因為只要瞄準下一台
    ，因目標不同，前一台的數據就會自動消失。」、「（問：
    是否有照片可以證明異議人超速？）答：雷射槍是不定點選
    擇性取締，沒有照相功能。有照相功能的是固定式三角架的
    。全省的雷射槍都是這樣子沒有照片功能，而由紅外線測速
    。」等語綦詳（本院94年11月18日訊問筆錄）。按人證亦為
    證據方法之一，本件執勤員警係執行公權力之公務員，職司
    交通違規取締，自有其專業能力及公信力，故執勤之公路警
    察，發現汽車駕駛人違反交通管理事件，乃當場攔截掣單舉
    發，又執勤員警佐以雷達偵測器，鎖定超速車輛，據以攔截
    掣單舉發，為目前高速公路上常見之取締方式，少見員警冒
    誤認之危險而強加對駕駛人進行誣控舉發，且本件執勤警員
    與異議人素昧平生，衡情尚無誣指之必要；是本件既是證人
    黃福成警員親自在場目視違規車輛，並以雷射槍測定異議人
    確有超越速限100 公里之事實，而決然依取締程序，先亮警
    示燈、持指揮棒、鳴警笛攔停超速的車輛，對異議人予以當
    場開單舉發，如此取締過程，應無作業疏失或有誤認之虞，
    證人黃福成之證詞尚無何瑕疵可指，自堪採信為不利異議人
    之證據。
  (二)又本件舉發通知單（即公警局交字第Z00000000號）係於94
    年8 月28日所掣發，至於本件之前1 張舉發通知單（即公警
    局交字第Z00000000 號），則係前1 日即於94年8 月27日舉
    發，此有第四警察隊94年9 月15日公警四交字第0940471966
    號函覆內容及證人黃福成之證述在卷可稽，是該隊以此佐證
    確認本件違規並無張冠李戴之可能，自屬可採。異議人雖稱
    被攔停時，員警曾告知當天執勤之始為第2 位受質疑而被攔
    查之車，然舉發單位未就第1 位被舉發之時間究係在何時予
    以說明，自有疑義云云。惟查，本件異議人遭舉發之前，究
    竟是否另有他人亦因違規超速遭執勤員警掣單舉發，與本件
    違規無涉，本件違規超速之事證既明，異議人以此作為異議
    理由，自無足採。
  (三)再者，本件係以雷達測速器偵測得知異議人之超速行車速度
    ，而此類之雷達測速器僅能顯示被鎖定對象之行車速度於螢
    幕上，並無法列印出該數值，固屬交通違規事件舉發之舉證
    上缺點，但其重點在於被鎖定對象之行車速度於螢幕上是否
    逾速限，而有無列印尚非重點，本件執勤警員已令駕駛人前
    來看雷達測速器所鎖定的速度，已進行速度確認之舉措，異
    議人對此亦不爭執，其行政程序即無明顯瑕疵（如若螢幕上
    未逾速限，駕駛人自可當場爭執，員警自亦無具體逾速限之
    數據以為舉發根據，本件異議人並未爭執螢幕顯示之速度一
    節，僅爭執超速者非伊本人耳），是本件並無錯認情事，自
    不容異議人執該雷射測速槍原即欠缺之照相、攝影功能，即
    脫免其駕車違規超速之責。
  (四)另據證人黃福守已當庭提出內政部警政署國道公路警察局第
    四警察隊執行本案取締任務所使用之雷達測速器，業經檢定
    合格，每半年並進行維修保養，此有台灣光學有限公司檢驗
    報告及駐美國台北經濟文化辦事處認證書各1 份在卷可考。
    是本件測定異議人超速之雷達測速器既在正常操作使用下，
    而測得異議人超速之事實，異議人違規超速行駛無訛，異議
    人空言質疑員警取締之認定過程，本身又未能提出證據，以
    資證明其本人確無違規，並依一般行政行為之比例原則，本
    件取締程序應均已兼顧，本件異議人違規事證明確，異議人
    之違規行為堪以認定。
  (五)至本件異議人雖質疑現場僅2 位員警執勤，但於本件舉發通
    知單上卻有3 個簽章云云。然據證人黃正守證稱：該舉發通
    知單上之舉發單位及主管職名章，係在舉發前就已經預先將
    整本的違規通知單蓋章，是待實際取締超速時，再由當時執
    勤員警2 人簽章，故上面有交通助理員黃正守簽名及我的職
    章等語。是據證人所證以觀，該舉發通知單上之舉發單位及
    主管職名章，既係制式由舉發單位預先蓋印，則現場執勤取
    締及簽章之情形，自無異議人所指前述情事，異議人因不解
    舉發單位取締及掣發舉發通知單之作業流程，致蒙生質疑，
    顯屬誤解，併予指明。
五、綜上，原處分以異議人所為上揭違規事實明確，因而依道路
    交通管理處罰條例第33條第1 項及第63條第1 項第1 款規定
    裁處罰鍰3000元並予記違規點數1 點，核無違誤，本件異議
    人之異議為無理由，應予駁回。
六、據上論斷，應依道路交通案件處理法第19條，裁定如主文。
中　　華　　民　　國　　94　　年　　11　　月　　22　　日
                  交通法庭  法　官  楊淑珍
以上為正本證明與原本無異。
如不服本裁定應於送達後5日內向本院提出抗告狀。
中　　華　　民　　國　　94　　年　　11　　月　　23　　日
                            書記官  林秀敏
